【裁判字號】    97,審訴緝,48
【裁判日期】    970919
【裁判案由】    違反護照條例
【裁判全文】
臺灣桃園地方法院宣示判決筆錄        97年度審訴緝字第48號
公  訴  人  臺灣桃園地方法院檢察署檢察官
被      告  甲○○
上列被告因違反護照條例等案件（起訴案號：95年度偵字第8533
號、第16878 號、第24008 號及移送併辦（案號：96年度偵字第
15 596號、97年度偵字第4737號），於中華民國97年9 月19日下
午5 時，在本院第十法庭宣示判決，出席職員如下：
          法  官  劉為丕
          書記官  陳淑瓊
法官起立朗讀判決主文、犯罪事實要旨、附記事項、處罰條文及
告以上訴限制、期間並提出上訴狀之法院，且諭知記載其內容：
一、主  文：
    甲○○共同連續行使變造護照，足以生損害於公眾及他人，
    處有期徒刑壹年，併科罰金新臺幣拾萬元，減為有期徒刑陸
    月，併科罰金新臺幣伍萬元，有期徒刑如易科罰金，以銀元
    佰元折算壹日，罰金如易服勞役，以新臺幣壹仟元折算壹
    日，扣案之如附表三、附表四應沒收欄所示中華民國護照內
    經變造部分及登機證均沒收。
二、犯罪事實要旨：
    甲○○、古朝鋒（業經本院另行審結）及某真實姓名、年籍
    不詳綽號「小王」之成年人等人，為謀不法利益，自民國94
    年10月間起，共組人蛇集團，合謀以交付變造護照、登機證
    等證件之方式，俾掩護大陸地區人民自他國搭機至臺灣轉機
    後，順利偷渡至美國，古朝鋒等人遂基於共同行使變造護照
    、在機場以交付該護照及登機證之方法，利用航空器運送非
    運送契約應載之大陸地區人民至他國之概括犯意聯絡，而先
    後連續為下列行為：
  (一)於95年間，古朝鋒與甲○○商議，由甲○○負責找尋及帶領
    願意配合至桃園機場航空公司櫃檯辦理劃位，並交付所取得
    赴美國之登機證予古朝鋒及其所屬人蛇集團使用之人，議定
    後，甲○○遂於95年2 月初，以新臺幣（下同）15,000元至
    20,000元不等之代價，誘使李念祖（業經本院另行審結）同
    意在機場以交付前往美國登機證之方式，利用航空器運送非
    運送契約應載之人偷渡至美國，渠等三人遂共同基於在機場
    以交付該登機證之方法，利用航空器運送非運送契約應載之
    大陸地區人民至他國之概括犯意聯絡，於同年2 月18日，由
    李念祖持其本人之護照，至臺灣桃園國際機場（下稱桃園機
    場）第二航廈中華航空股份有限公司（下稱中華航空公司）
    櫃檯辦理劃位取得如附表四編號2 所示赴美國洛杉磯之登機
    證後，即交予甲○○，再由甲○○轉交予古朝鋒。古朝鋒旋
    持於不詳時地利用不知情之刻印業者偽造之「內政部警政署
    入出境證照查驗隊之出境章」，將該出境章戳1 枚蓋用於上
    揭登機證背面，隨即將該登機證轉交予與其有犯意聯絡之不
    詳姓名人蛇集團成員後，由該人蛇集團成員將前開登機證交
    予過境等待轉機之大陸地區女子陳秀蘭，並在陳秀蘭所持如
    附表四編號1 所示變造之中華民國護照【按該護照為邱博秋
    （業經本院另行審結）所有，於94年8 月初某日，在臺灣地
    區某不詳處所轉交予姓名、年籍均不詳綽號「阿祥」之成年
    男子後，由「阿祥」所屬之人蛇集團成員，將貼有邱博秋相
    片之基本資料頁整頁除去後，換成姓名為「李念詛」、貼有
    「陳秀蘭」照片之基本資料頁整頁】內蓋用前揭偽造之「內
    政部警政署入出境證照查驗隊出境章」1 枚，表示桃園機場
    之證照查驗隊人員已查驗核對護照與登機證持有人之身分確
    為「李念詛」無誤而准予出境，而以此非法方式運送非航空
    運送契約應載之大陸地區女子陳秀蘭偷渡至美國，均足生損
    害於我國入出境管理機關對於人民入出境管理及中華航空公
    司對於運送旅客管理之正確性。嗣陳秀蘭持前開變造之中華
    民國護照及登機證，至桃園機場第二航廈D5登機門前時，為
    警當場查獲始未得逞，並扣得前開經變造之中華民國護照及
    登機證（如附表四編號1 至2 所示），始為警循線查悉上情
    。
  (二)於94年11月間某日至95年3 月間某日，甲○○另徵得吳濟賢
    、蔡明崇（均業經本院另行審結）之同意以5,000 元至20,
    000 元不等之代價，負責以在機場交付前往美國登機證之方
    式，利用航空器運送非運送契約應載之人偷渡至美國，古朝
    鋒則誘使陳修得（業經本院另行審結）一同為上開犯行，吳
    濟賢、蔡明崇與陳修得遂分別與甲○○、古朝鋒共同基於在
    機場交付登機證之方法，利用航空器運送非運送契約應載之
    大陸地區人民至美國之概括犯意聯絡；另李念祖則承前概括
    犯意並與古朝鋒共同基於藉由行使變造護照取得並交付登機
    證之方式，俾掩護大陸地區人民非法偷渡至美國之概括犯意
    聯絡，於95年3 月9 日，由古朝鋒駕駛車牌號碼為4888-LP
    號自用小客車搭載甲○○、吳濟賢及李念祖等人，陳修得、
    蔡明崇則另搭乘統聯客運，分別至桃園機場第二航廈後，再
    由李念祖持如附表四編號3 所示變造之中華民國護照（按該
    護照上李念祖之照片及基本資料，為李念祖提供予古朝鋒所
    屬人蛇集團成員，該集團遂將張坤保所有，而於94年8 月16
    日遺失之中華民國護照內，貼有張坤保相片之基本資料頁整
    頁除去後換成貼有李念祖相片而姓名為「李念祖」之基本資
    料頁整頁）及甲○○、吳濟賢、蔡明崇、陳修得則分別持其
    本人之護照，各自到中華航空公司櫃檯辦理劃位取得如附表
    五編號1 至5 所示中華航空公司CI002 號班機赴美國夏威夷
    之登機證後，李念祖、吳濟賢、蔡明崇等人旋將其3 人所取
    得之登機證交付予甲○○，由甲○○連同其所取得之登機證
    一併交付予古朝鋒，而陳修得則以不詳方式將其所取得之登
    機證交付予古朝鋒後，另由古朝鋒分別在前開5 張登機證背
    面蓋用前揭偽造之「內政部警政署入出境證照查驗隊出境章
    」之章戳各1 枚，表示桃園機場之證照查驗隊人員已查驗核
    對護照與登機證持有人之身分確為「李念祖」、「甲○○」
    、「吳濟賢」、「蔡明崇」、「陳修得」無誤而准予出境，
    以此方式偽造該准予出境之準公文書後，再以不詳方式分別
    將上開登機證交予過境等待轉機之大陸地區人民LIN/RONG、
    GAO/QUYING、LI/DAN、LI/SUYU 及CHEN/PAOZHENG 等5 人使
    用，以此非法方式運送非航空運送契約應載之前開大陸地區
    人民共5 人偷渡至美國夏威夷，均足生損害於張坤保、我國
    入出境管理機關對於人民入出境管理及中華航空公司對於運
    送旅客管理之正確性。嗣上開大陸地區人民於入境美國夏威
    夷時，經美國夏威夷移民官員查獲，而查悉上情，並為警扣
    得前開張坤保所有業經變造之中華民國護照1 本（如附表四
    編號3 所示，該護照為95年4 月18日李念祖經警通知到案說
    明時主動交出）。
  (三)甲○○及吳濟賢二人承前概括犯意，另分別與古朝鋒以藉由
    行使變造護照取得登機證之方式，俾掩護大陸地區人民非法
    偷渡至美國之概括犯意聯絡，李念祖則與古朝鋒承前概括犯
    意聯絡，於95年3 月23日中午，吳濟賢、甲○○、李念祖、
    郭詠珊（檢察官另行偵辦）等人均自高雄市火車站搭乘統聯
    客運，至臺中市統聯客運之朝馬總站與古朝鋒、陳正雄（檢
    察官另行偵辦）會合後，由古朝鋒轉交由「小王」所交予之
    中華航空公司CI008 號班機於95年3 月23日飛往美國洛杉磯
    之機票及如附表一所示變造之中華民國護照4 本（均未扣案
    ，按各該護照上之照片，為甲○○、李念祖、吳濟賢、郭詠
    珊等人提供予古朝鋒所屬人蛇集團成員變造使用）後，古朝
    鋒隨即駕車搭載甲○○、吳濟賢、郭詠珊及陳正雄，李念祖
    則自行搭乘統聯客運，分別前往桃園國際機場第二航廈，嗣
    於同日晚間8 時50分許，甲○○、李念祖、吳濟賢及郭詠珊
    即分別持如附表所示署名為馬韻昇、蘇俊銘、嚴承澤、李明
    珠之變造中華民國護照，而陳正雄則持其本人之護照，各自
    前往中華航空公司櫃檯辦理報到劃位並取得如附表四編號5
    及如附表五編號6 至9 所示登機證共5 張，李念祖等四人於
    取得登機證後旋交付予甲○○，並由甲○○連同自己冒名取
    得之登機證一併轉交予古朝鋒，古朝鋒隨即在第二航廈入境
    大廳新東陽商店對面廁所內將前開5 張登機證轉交予「小王
    」，由「小王」在前揭登機證背面，蓋用前揭偽造之「內政
    部警政署入出境證照查驗隊出境章」之章戳各1 枚，表示桃
    園機場之證照查驗隊人員已查驗核對護照與登機證持有人之
    身分確為如附表一所示「馬韻昇」等人無誤而准予出境，以
    此方式偽造該准予出境之準公文書後，隨即將如附表四編號
    5 所示署名為SU CHUNMING （蘇俊銘）之登機證轉交予大陸
    地區女子高秋安，並在高秋安所持如附表四編號4 所示變造
    之中華民國護照【按該護照為高秋安在泰國曼谷所取得，為
    邱榮夫（由檢察官另行偵辦）所有，經不詳人士將貼有邱榮
    夫相片之整頁除去後，換成姓名為「蘇郡茗」、貼有「高秋
    安」照片之整頁】內，蓋用前揭偽造之「內政部警政署入出
    境證照查驗隊出境章」1 枚，而以此非法方式運送非航空運
    送契約應載之大陸地區人民高秋安偷渡至美國，而其餘4 張
    登記證（如附表五編號6 至編號9 所示）則交予姓名、年籍
    均不詳之大陸地區成年人，而供其等登機檢查轉赴美國洛杉
    磯之用，以此交付登機證之方式利用航空器運送非運送契約
    應載之人士前往美國洛杉磯，而均足生損害於我國入出境管
    理機關對於人民入出境管理及中華航空公司對於運送旅客管
    理之正確性。嗣高秋安持上開蓋有偽造出境查驗章之登機證
    及變造護照，欲由第二航廈D4登機門搭乘CI008 號班機偷渡
    赴美時，為警當場查獲，並扣得前開經變造之中華民國護照
    1 本及登機證1 張（如附表四編號4 至5 所示），始循線查
    悉上情。
  (四)李念祖、吳濟賢、甲○○分別與古朝鋒承前概括犯意聯絡，
    於95年4 月10日凌晨0 時許，李念祖等3 人一同自高雄市火
    車站搭乘統聯客運至臺中市統聯客運朝馬總站與古朝鋒會合
    ，由古朝鋒駕車搭載甲○○、李念袓及吳濟賢前往桃園機場
    第一航廈，並轉交由「小王」所交予之西北航空股份有限公
    司（下稱西北航空公司）NW070 號班機於95年4 月10日飛往
    美國底特律之機票及如附表二所示變造之中華民國護照3 本
    （均未扣案，按該護照上照片，為甲○○、李念祖及吳濟賢
    等人提供予古朝鋒所屬人蛇集團成員變造使用），嗣於同日
    上午6 時許，甲○○、李念祖及吳濟賢分別持如附表二所示
    馬韻昇、嚴承澤、蘇俊銘所有之變造中華民國護照，前往西
    北航空公司櫃檯辦理報到劃位並取得如附表四編號6 至7 所
    示之登機證後，李念祖、吳濟賢分別在第一航廈出境南側騎
    樓外及出境北側廁所內將其領得之登機證交付予甲○○，並
    由甲○○連同自己冒名取得之登機證一併轉交予古朝鋒，古
    朝鋒隨即在第一航廈出境北側廁所內將前開登機證轉交予「
    小王」後，由「小王」將如附表三所示變造之中華民國護照
    及前揭登機證，均蓋用前揭偽造之「內政部警政署入出境證
    照查驗隊出境章」章戳各1 枚，表示桃園機場之證照查驗隊
    人員已查驗核對護照與登機證持有人之身分確為「嚴承澤」
    、「馬韻昇」、「蘇俊銘」無誤而准予出境，以此方式偽造
    該准予出境之準公文書後，再分別交付予來臺轉機之大陸人
    民鄭丹艷、陳琳及楊彩輝，而供鄭丹艷、陳琳及楊彩輝登機
    檢查轉赴美國底特律之用，以此交付護照及登機證之方式利
    用航空器運送非運送契約應載之大陸人士前往美國底特律，
    而均足生損害於我國入出境管理機關對於人民入出境管理及
    西北航空公司對於運送旅客管理之正確性。嗣鄭丹艷、陳琳
    及楊彩輝持前開登機證及如附表三所示之變造中華民國護照
    ，欲由第一航廈搭乘NW070 號班機偷渡赴美時，為警當場查
    獲，並扣得如附表三所示變造之中華民國護照共3 本及前揭
    登機證共3 張（如附表四編號6 至7 及附表五編號10所示）
    。
三、附記事項：
    甲○○本件犯行之犯罪時間，在96年4 月24日之前，所犯之
    罪合於中華民國九十六年罪犯減刑條例第2 條第1 項第3 款
    規定之減刑條件，爰減其宣告刑二分之一。
四、處罰條文：
    護照條例第24條第2 項、第1 項，入出國及移民法第53條第
    1 項，修正後刑法第2 條第1 項、第42條第3 項前段，修正
    前刑法第11條前段、第28條、第56條、第55條、第41條第1
    項前段、第38條第1 項第2 款，修正前罰金罰鍰提高標準條
    例第2 條，中華民國九十六年罪犯減刑條例第2 條第1項 第
    3 款、第7 條、第9 條。
五、協商判決除有刑事訴訟法第455 條之4 第1 項第1 款於本訊
    問程序終結前，被告撤銷協商合意或檢察官撤回協商聲請者
    ；第2 款被告協商之意思非出於自由意志者；第4 款被告所
    犯之罪非第455 條之2 第1 項所定得以協商判決者；第6 款
    被告有其他較重之裁判上一罪之犯罪事實者；第7 款法院認
    應諭知免刑或免訴、不受理者情形之一，及違反同條第2 項
    「法院應於協商合意範圍內為判決；法院為協商判決所科之
    刑，以宣告緩刑或2 年以下有期徒刑、拘役或罰金為限」之
    規定者外，不得上訴。
六、如有前項得上訴之情形者，得自收受判決送達後10日內，向
    本院提出上訴書狀，上訴於第二審法院。
中    華    民    國    97    年    9     月    19    日
                        刑事庭  法  官  劉為丕
                                書記官  陳淑瓊
以上正本證明與原本無異。
                                書記官  陳淑瓊
中    華    民    國    97    年    9     月    23    日
附錄本案論罪科刑依據之法條：
護照條例第24條
偽造、變造護照足以生損害於公眾或他人者，處5 年以下有期徒
刑，併科新臺幣50萬元以下罰金。
行使前項文書者，亦同。
將護照交付他人或謊報遺失以供他人冒名使用者，處5 年以下有
期徒刑、拘役或科或併科新臺幣10萬元以下罰金。
入出國及移民法第53條
在機場、港口以交換、交付證件或其他非法方法，利用航空器、
船舶或其他運輸工具運送非運送契約應載之人至他國者，處3 年
以下有期徒刑、拘役或科或併科新臺幣100萬元以下罰金。
前項之未遂犯，罰之。
附表一：（未扣案）
┌─┬────────────────────────┐
│編│            變造之中華民國護照                  │
│號│                                                │
├─┼────────────────────────┤
│1.│經不詳人士，將馬韻昇（檢察官另案偵辦）所有編號13│
│  │0000000 號中華民國護照內馬韻昇之相片換貼為「林政│
│  │廷」相片，而予以變造成姓名為「馬韻昇」、相片為「│
│  │甲○○」之變造中華民國護照1 本。                │
├─┼────────────────────────┤
│2.│經不詳人士，將嚴承澤（檢察官另案偵辦）所有編號13│
│  │0000000 號中華民國護照內嚴承澤之相片換貼為「吳濟│
│  │賢」相片，而予以變造成姓名為「嚴承澤」、相片為「│
│  │吳濟賢」之變造中華民國護照1 本。                │
├─┼────────────────────────┤
│3.│經不詳人士，將蘇俊銘（檢察官另案偵辦）所有編號13│
│  │0000000 號中華民國護照內蘇俊銘之相片換貼為「李念│
│  │祖」相片，而予以變造成姓名為「蘇俊銘」、相片為「│
│  │李念祖」之變造中華民國護照1 本。                │
├─┼────────────────────────┤
│4.│經不詳人士，將李明珠（檢察官另案偵辦）所有編號13│
│  │0000000 號中華民國護照內李明珠之相片換貼為「郭詠│
│  │珊」相片，而予以變造成姓名為「李明珠」、相片為「│
│  │郭詠珊」之變造中華民國護照1 本。                │
└─┴────────────────────────┘
附表二：（未扣案）
┌─┬────────────────────────┐
│編│       變造之中華民國護照                       │
│號│                                                │
├─┼────────────────────────┤
│1.│經不詳人士，將馬韻昇（檢察官另案偵辦）所有編號13│
│  │0000000 號中華民國護照內馬韻昇之相片換貼為「林政│
│  │廷」相片，而予以變造成姓名為「馬韻昇」、相片為「│
│  │甲○○」之變造中華民國護照1 本。                │
├─┼────────────────────────┤
│2.│經不詳人士，將嚴承澤（檢察官另案偵辦）所有編號13│
│  │0000000 號中華民國護照內嚴承澤之相片換貼為「李念│
│  │祖」相片，而予以變造成姓名為「嚴承澤」、相片為「│
│  │李念祖」之變造中華民國護照1 本。                │
├─┼────────────────────────┤
│3.│經不詳人士，將蘇俊銘（檢察官另案偵辦）所有編號13│
│  │0000000 號中華民國護照內蘇俊銘之相片換貼為「吳濟│
│  │賢」相片，而予以變造成姓名為「蘇俊銘」、相片為「│
│  │吳濟賢」之變造中華民國護照1 本。                │
└─┴────────────────────────┘
附表三：
┌─┬────────────────────────┬─────────────┐
│編│               變造之中華民國護照               │應沒收之物                │
│號│                                                │                          │
├─┼────────────────────────┼─────────────┤
│1.│許龍（檢察官另案偵辦）所有編號000000000 號中華│扣案許龍所有之編號215327│
│  │民國護照，由不詳人士將該中華民國護照內貼有許龍│97號中華民國護照內變造部分│
│  │相片之整頁除去後，換成姓名為「嚴晨哲」、貼有「鄭│即其上貼有「鄭丹艷」相片之│
│  │丹艷」照片之整頁，而予以變造成姓名為「嚴晨哲」、│該頁沒收。                │
│  │相片為「鄭丹艷」之變造中華民國護照1 本。        │                          │
├─┼────────────────────────┼─────────────┤
│2.│陳俊宏（檢察官另案偵辦）所有編號000000000 號中華│扣案陳俊宏所有之編號211335│
│  │民國護照，由不詳人士將該中華民國護照內貼有陳俊宏│783 號中華民國護照內變造部│
│  │相片之整頁除去後，換成姓名為「馬森」、貼有「陳│分即其上貼有「陳琳」相片之│
│  │琳」照片之整頁，而予以變造成姓名為「馬森」、相│該頁沒收。                │
│  │片為「陳琳」之變造中華民國護照1 本。            │                          │
├─┼────────────────────────┼─────────────┤
│3.│高惠國（檢察官另案偵辦）所有編號000000000 號中華│扣案高惠國所有之編號211327│
│  │民國護照，由不詳人士將該中華民國護照內貼有高惠國│592 號中華民國護照內變造部│
│  │相片之整頁除去後，換成姓名為「蘇俊民」、貼有「楊│分即其上貼有「楊彩輝」相片│
│  │彩輝」照片之整頁，而予以變造成姓名為「蘇俊民」、│之該頁沒收。              │
│  │相片為「楊彩輝」之變造中華民國護照1 本。        │                          │
└─┴────────────────────────┴─────────────┘
附表四：
┌─┬────────────────┐
│編│           應沒收之物           │
│號│                                │
├─┼────────────────┤
│1.│扣案邱博秋所有之編號000000000 號│
│  │中華民國護照內變造部分，即其上貼│
│  │有「陳秀蘭」相片之該頁沒收。    │
├─┼────────────────┤
│2.│扣案署名為LEE NIENTSU 之中華航空│
│  │公司CI008 號班機登機證壹張沒收。│
├─┼────────────────┤
│3.│扣案張坤保所有之編號000000000 號│
│  │中華民國護照內變造部分，即其上換│
│  │成貼有李念祖相片而姓名為「李念祖│
│  │」之該頁沒收。                  │
├─┼────────────────┤
│4.│扣案邱榮夫所有之編號000000000 號│
│  │中華民國護照內變造部分即其上貼有│
│  │「蘇郡茗」相片之該頁沒收。      │
├─┼────────────────┤
│5.│SU CHUNMING 之中華航空公司CI008 │
│  │號班機登機證壹張沒收。          │
├─┼────────────────┤
│6.│扣案署名YEN CHENG TSE 之西北航空│
│  │公司NW070 號班機登機證壹張。    │
├─┼────────────────┤
│7.│扣案署名MA YUN SENG 之西北航空公│
│  │司NW070 號班機登機證壹張。      │
└─┴────────────────┘
附表五：
┌─┬────────────────┐
│編│          扣案物名稱            │
│號│                                │
├─┼────────────────┤
│1.│扣案署名WU CHIHSIEN 之中華航空公│
│  │司CI002號班機登機證1 張         │
├─┼────────────────┤
│2.│扣案署名CHEN HSUTE之中華航空公司│
│  │CI002 號班機登機證1 張          │
├─┼────────────────┤
│3.│扣案署名TSAI CAVEN之中華航空公司│
│  │CI002號班機登機證1 張           │
├─┼────────────────┤
│4.│扣案署名LEE IVAN之中華航空公司CI│
│  │002號班機登機證1 張             │
├─┼────────────────┤
│5.│扣案署名LIN CHENTING之中華航空公│
│  │司CI002號班機登機證1 張         │
├─┼────────────────┤
│6.│扣案署名MA YUNSHENG 之中華航空公│
│  │司CI008號班機登機證1 張         │
├─┼────────────────┤
│7.│扣案署名CHEN CHENGHSIUNG之中華航│
│  │空公司CI008 號班機登機證1 張    │
├─┼────────────────┤
│8.│扣案署名LEE MINGCHU 之中華航空公│
│  │司CI008號班機登機證1 張         │
├─┼────────────────┤
│9.│YEN CHENGTSE之中華航空公司CI008 │
│  │號班機登機證1 張                │
├─┼────────────────┤
│10│扣案署名SU CHUN MING之西北航空公│
│  │司NW070 號班機登機證1 張        │
└─┴────────────────┘


司法院資訊處製作；財團法人民間司法改革基金會備份。
